【裁判字號】    98,家聲,136
【裁判日期】    980630
【裁判案由】    聲請更改姓氏
【裁判全文】
臺灣臺南地方法院民事裁定             98年度家聲字第136號
聲  請  人  甲○○
上列聲請人聲請更改姓氏事件，本院裁定如下：
    主  文
准聲請人之姓氏變更為母姓「呂」。
聲請程序費用新臺幣壹仟元由聲請人負擔。
    理  由
一、按有下列各款情形之一，且有事實足認子女之姓氏對其有不
    利之影響時，父母之一方或子女得請求法院宣告變更子女之
    姓氏為父姓或母姓：(一)父母離婚者。(二)父母之一方或雙方死
    亡者。(三)父母之一方或雙方生死不明滿三年者。(四)父母之一
    方曾有或現有未盡扶養義務滿二年者，民法第1059條第5項
    定有明文。
二、本件聲請意旨略以：聲請人之父母林福有、呂美燁於民國79
    年11月5日離婚，嗣聲請人之母親呂美燁於88年4月13日死亡
    ，聲請人之父親林福有即攜聲請人至聲請人之姑姑家居住，
    惟聲請人之父親林福有於89年10月1日死亡後，聲請人即遭
    姑姑趕出家門，聲請人之姑姑並將聲請人之物品用黑色塑膠
    袋打包棄置於門口，當時聲請人身無分文，在外靠朋友救濟
    渡日，聲請人請求父親方面之親戚幫忙，惟均遭拒絕，嗣聲
    請人因犯公共危險罪而入獄服刑，聲請人之外婆得知後，雖
    其經濟狀況不佳，仍每月匯款新臺幣（下同）300元供聲請
    人在獄中使用，聲請人的舅舅也來獄中探望聲請人許多次，
    而聲請人父親方面之親人對聲請人則均不聞不問。聲請人因
    感念母親方面之親人對聲請人長期之關愛，且因父親方面之
    親人對聲請人均不關心，致聲請人對父姓缺乏認同感，從父
    姓讓聲請人有被污辱的不良感覺，聲請人為此爰依民法第
    1059條第5項第2款之規定，請求變更姓氏為母姓「呂」等語
    。
三、查本件聲請人主張其父母林福有、呂美燁於79年11月5日離
    婚，嗣聲請人之母親呂美燁於88年4月13日死亡，聲請人之
    父親林福有即攜聲請人至聲請人之姑姑家居住，惟聲請人之
    父親林福有於89年10月1日死亡後，聲請人即遭姑姑趕出家
    門，聲請人之姑姑並將聲請人之物品用黑色塑膠袋打包棄置
    於門口，當時聲請人身無分文，在外靠朋友救濟渡日，聲請
    人請求父親方面之親戚幫忙，惟均遭拒絕，嗣聲請人因犯公
    共危險罪而入獄服刑，聲請人之外婆得知後，雖其經濟狀況
    不佳，仍匯款供聲請人在獄中使用，聲請人的舅舅也來獄中
    探望聲請人許多次，而聲請人父親方面之親人對聲請人則均
    不聞不問之事實，業據聲請人提出除戶謄本1件、戶籍謄本1
    件為證，並經證人即聲請人之舅舅呂重儀、聲請人之朋友陳
    建曄證述綦詳（詳見98年6月24日訊問筆錄），是堪信聲請
    人主張之前開事實為真實。本院依據上開調查結果，並審酌
    聲請人之母親呂美燁、父親林福有已相繼死亡，聲請人與父
    親方面之親人相處不睦，且已長期無往來聯絡，聲請人雖從
    父姓，惟對自己之姓氏缺乏認同感，並因父親方面之親人於
    聲請人需要幫助時均對之不加聞問，而難以接受自己繼續從
    父姓，衡情可認聲請人如繼續從父姓，對聲請人確有不利之
    影響，而有變更為從母姓「呂」之必要，故本件聲請人之聲
    請，為有理由，應予准許。
四、依非訟事件法第21條第1項、第24條第1項，裁定如主文。
中    華    民    國    98    年    6     月    30    日
                  家事法庭    法  官  葉惠玲
以上正本係照原本作成
如對本裁定抗告，須於裁定送達後10日內向本院提出抗告狀（須
附繕本）。
中    華    民    國    98    年    6     月    30    日
                              書記官  鄭秀美


司法院資訊處製作；財團法人民間司法改革基金會備份。
